【裁判字號】    88,上易,2417
【裁判日期】    890328
【裁判案由】    恐嚇取財
【裁判全文】
臺灣高等法院高雄分院刑事判決          八十八年度上易字第二四一七號
    上  訴  人
    即  被  告  乙○○
    選任辯護人  陳豐裕
右上訴人因恐嚇取財案件，不服臺灣高雄地方法院八十七年度易字第六二０一號，中
華民國八十八年十一月二十五日第一審判決（起訴案號：臺灣高雄地方法院檢察署八
十七年度偵字第八五七五號），提起上訴，本院判決如左：
      主      文
原判決撤銷。
乙○○意圖為自己不法所有，以恐嚇使人將本人之物交付，處有期徒刑壹年。
      事      實
一、乙○○於民國八十七年二月七日利用不知情之余盛山（業經台灣高雄地方法院檢
    察署檢察官為不起訴處分）邀甲○○至台南縣歸仁鄉某不知名之賭場，二人到達
    後，乙○○便從上開處所走出與余某打招呼，余某詢問甲○○是否要參加賭博，
    為甲○○所拒後，乙○○遂與余盛山共同至該屋樓上賭博，約一小時後，乙○○
    下樓至甲○○停留處，基於意圖為自己不法所有之犯意，向甲○○恐嚇稱：「你
    已輸了新台幣（下同）一百十萬元，過幾天將向你討錢，若不給錢，即要小心」
    等語，甲○○表示沒錢，遂自行回家。詎乙○○竟於同年二月十一日至甲○○兒
    子李榮志所經營位於高雄縣阿蓮鄉○○路三九巷三０號之商店內，基於同前之單
    一犯意，向李某索取一百十萬元，並對甲○○恐嚇稱：「沒錢必須開你本人之支
    票，否則要小心」等語，李某恐其兒子之生命財產遭受威脅，不得已回到高雄縣
    阿蓮鄉○○村○○路二四四號住處，簽發付款人為高雄區中小企業銀行阿蓮分行
    ，票號分別為BKA0000000及BKA0000000號，發票日均為八十七年
    二月廿五日，票面金額分別為六十萬元及五十萬元之支票二紙交付予乙○○，陳
    某取得上開支票後始離去。嗣因甲○○心有不甘，乃於同年二月十九日向銀行聲
    請止付前開二紙支票，並聲請公示催告，乙○○得知後，又基於同前之單一犯意
    ，要李某之兒子轉告伊若不出面處理，即要小心等語，甲○○不得已乃又與乙○
    ○相約於同年三月十二日在高雄縣田寮鄉崇德國小旁見面，乙○○當日即與另一
    年籍姓名不詳之人士至該處後，復承前之單一犯意，恐嚇甲○○稱：「最少要拿
    出一百萬元，否則休想離開」等語，李某因恐生命財產遭受危害，乃至前揭銀行
    阿蓮分行提領現金四十萬元交付乙○○，並簽發同銀行為付款人，發票日分別八
    十七年五月二十日及同年六月三十日，票據號碼分別為BKA0000000號及
    BKA0000000號，票面金額均為三十萬元之支票二紙交付乙○○，乙○○
    始將甲○○前所簽發遭公示催告而退票之支票二紙返還。
二、案經甲○○訴由台灣高雄地方法院檢察署檢察官偵查起訴。
      理      由
一、訊據上訴人即被告乙○○固不諱言有收受甲○○四十萬元及上開票面金額均為三
    十萬之支票二紙，惟矢口否認有恐嚇取財犯行，辯稱：甲○○在八十七年二月十
    二日之前三天向他借一百十萬元，言明要借十幾天，伊便於同年二月十二日到甲
    ○○的兒子所開設之店內，將一百十萬元拿給甲○○，甲○○即簽發票面金額分
    別為六十萬元及五十萬元之支票各乙紙交予他，嗣該二紙支票遭止付，遂與甲○
    ○協議於同年三月十二日，由甲○○先償還四十萬元，另六十萬元再簽發二紙支
    票，伊並無恐嚇甲○○云云。經查，右揭犯罪事實，業據被害人甲○○迭於偵、
    審中指訴綦詳，又其向銀行聲請止付先前所簽發付款人為高雄區中小企業銀行阿
    蓮分行，票號分別為BKA0000000及BKA0000000號，發票日均為八
    十七年二月廿五日，票面金額分別為六十萬元及五十萬元之二紙支票，並經法院
    為公示催告，嗣後於台中市警察局第四分局、台南縣警察局永康分局就有關支票
    申報遺失製作筆錄一節，分別有台灣高雄地方法院公示催告影本乙份、偵訊筆錄
    二份在卷可稽，而甲○○於同年三月十二日至高雄區中小企業銀行阿蓮分行提領
    四十萬元之情，亦有該銀行活期儲蓄存款存摺往來明細影本乙紙附卷可憑，證人
    即甲○○兒子所經營商店僱用之店員洪嘉琳於偵、審中亦到庭證稱：因為店內固
    定每月十一日盤點，故記得乙○○與另一不詳姓名人士係在八十七年二月十一日
    到店內，乙○○口氣很壞，說如不開支票不給錢，要甲○○小心一點等語。被告
    雖辯稱該筆一百十萬元係伊借予甲○○之款項，惟被告先於偵查中供陳係八十七
    年二月十日借錢予甲○○，嗣於原審審理時又稱係二月十二日之前三天答應借錢
    予甲○○，至二月十二日拿錢至店內給甲○○，衡情，被告果將一百十萬元借予
    甲○○，以其並非小額之借款，豈有對借款之確實日期竟前後供述不一致，又被
    告果於二月十日借款予甲○○，則被告於偵查中既稱甲○○言明要借十幾天，何
    以旋於二月十一日（或被告辯稱之二月十二日）即至甲○○之子所經營之商店內
    向甲○○催討欠款，而被告於偵查中自承借款並無借據，則以該借款數額達一百
    多萬元，被告竟未要求甲○○書立借據以求保障，凡此皆顯與常情有違，至被告
    雖舉證人陳泰麟證明其確有借款予甲○○，然證人陳泰麟於偵查中證稱：當時我
    在外邊車上，乙○○說要拿錢借甲○○等語，惟陳泰麟既未親眼目睹乙○○拿錢
    予甲○○，尚難據此即認定被告確有借款予甲○○之事實，再者，被告於原審審
    理中供陳借款予甲○○之一百十萬元，其中五十萬元係向友人吳坤霖所借，惟證
    人吳坤霖於本院審理時證稱：八十六年二月十日左右向我借五十萬元等語，則證
    人吳坤霖縱確於八十六年二月十日借錢予被告，然距本案被告所辯於八十七年二
    月十日借款予甲○○，已相差一年，其證詞顯然亦不足以證明被告確有借款予甲
    ○○之情；另被告舉證人謝耀仁意圖證明告訴人確有在賭場向被告借錢，然謝耀
    仁就當時賭博借錢之前後經過證稱：「當時我在歸仁的賭場，該處是一處沒有人
    在使用的房屋，該處是我第一次去的，是我在連絡站的人載我去的，該人我已找
    不到他了，我當時是大約九點左右，當時我有看到乙○○，我是與被告坐主持人
    的箱型車去的，當天我是大約中午十一點左右離開的。當天他帶多少錢去，及帶
    多少錢離開我都不知道。我認識甲○○，是我先到，他後到，我有看到甲○○向
    被告借錢，約十點半借的，分兩次借的，第一次大約借了五、六十萬元，賭場總
    共約有四、五十人，被告借的錢都是一萬元一捆，十萬元一大捆。」；被告供稱
    ：「：：證人謝耀仁是我國中的同學，當時他也在賭場他是跟我一起去的，我與
    謝耀仁是一同離開的，我與甲○○是同鄉，過去沒有金錢往來，我借他錢他沒有
    給我收據，當時是我與謝耀仁先離開的，借錢大約半個小時才離開的，謝耀仁有
    看到我拿壹佰壹拾萬給甲○○，是分兩次給的，是先給伍拾萬，十分鐘後再給六
    十萬元，大約二十分鐘後才離開的，借五十萬元後我仍然與謝耀仁繼續賭，我離
    開賭場後身邊還剩下三十萬元，我不知道謝耀仁知不知道我還有三十萬元，我們
    離開後是到阿蓮，是我開車載他來，載他回去的，我已經與他賭很多次了，這一
    次是賭天九牌」等語；彼此之供詞，雖一致供稱告訴人分二次向被告共借了一百
    十萬元，但就如何前往賭場，一供稱坐主持人箱型車前往，一供稱是由被告載證
    人前往及載證人離開，顯然不符，故所謂借錢云云，係勾串之詞，不足採信，而
    證人陳進，並非在賭場目睹告訴人是否有向被告借錢之人，而係事後聽自被告之
    言，以為告訴人有欠被告債務，自亦不足為被告有利之證人。本件罪證明確，被
    告犯行洵堪認定，應予依法論科。
二、核被告乙○○所為，係犯刑法第三百四十六條之恐嚇取財罪。被告意圖為自己不
    法之所有，以恐嚇之手段，使被害人甲○○交付現金四十萬元及上開票面金額均
    為三十萬元之支票二紙，雖先後於八十七年二月七日、二月十一日、三月十二日
    均有恐嚇行為，惟其仍屬一犯意接續多次行為，侵害一個法益，應為接續犯，屬
    單純一罪，公訴意旨認被告上開犯行為連續犯，尚有未洽。
三、原審據以論罪科刑，固非無見，惟告訴人於本院審理期間，已因和解，無意追究
    被告刑責，此一情事，原審未及審酌而從重量處有期徒刑三年，尚有未洽，被告
    上訴否認犯罪，固無足取，惟原判決既有可議，自應予以撤銷改判。審酌被告年
    輕力壯不事生產，以恐嚇手段強取財物，嚴重危害社會治安，犯後未坦承犯行，
    猶飾詞卸責，及被害人已因和解無意追究等一切情狀，量處有期徒刑一年。
四、據上論斷，應依刑事訴訟法第三百六十九條第一項前段、第三百六十四條、第二
十九條第一項前段，刑法第三百四十六條第一項，罰金罰鍰提高標準條例第一條前段
，判決如主文。
本案經檢察官朱文彬到庭執行職務。
中    華    民    國     八十九     年       三       月     二十八     日
                              臺灣高等法院高雄分院刑事第九庭
                                  審判長法官  江泰章
                                        法官  李春昌
                                        法官  周賢銳
右正本證明與原本無異。
不得上訴。
                                      書記官  黃一秋
中    華    民    國     八十九     年       三       月      三十      日
附錄：本判決論罪科刑法條：
刑法第三百四十六條第一項
意圖為自己或第三人不法之所有，以恐嚇使人將本人或第三人之物交付者，處六月以
上五年以下有期徒刑，得併科一千元以下罰金。
                                                                        Ａ


司法院資訊處製作；財團法人民間司法改革基金會備份。
